臺灣臺中地方法院刑事判決　　　　　　　94年度易字第1630號
公　訴　人　臺灣臺中地方法院檢察署檢察官
被　　　告　庚○○
選任辯護人　甲○○律師
　　　　　　丙○○律師
上列被告因毀損案件，經檢察官聲請簡易判決處刑（九十四年度
偵字第六九五五號），本院臺中簡易庭認為不適宜以簡易判決處
刑（九十四年度中簡字第二０七四號），改由本院刑事庭依通常
程序審理，判決如下：
    主    文
庚○○毀棄他人之鐵捲門、不鏽鋼門、鐵板牆，足以生損害於他
人，處拘役伍拾日，如易科罰金，以百元折算壹日。
    犯罪事實
一、庚○○於民國九十三年三月二十日，以其女兒劉佳樺之名義
    ，向己○○承租曾瑞彬所有位於臺中縣霧峰鄉○○路二二０
    號之廠房（土地座落臺中縣霧峰鄉○○○段一０三地號、一
    ０三之三地號，建物座落臺中縣霧峰鄉○○○段一二七五建
    號）後，於九十三年九月一日透過本院在前開不動產所在地
    所揭示之拍賣公告，獲悉其所承租之廠房將遭本院民事執行
    處進行拍賣，嗣後更知悉該不動產於九十三年十月七日為丁○○拍定，本院於九十三年十月八日發給丁○○不動產權利
    移轉證書，該廠房已由丁○○取得所有權，本院民事執行處
    於九十四年一月十八日前往現場履勘後，定期於九十四年四
    月一日執行不動產點交，並通知庚○○自動搬遷，庚○○明
    知其為重新修繕廠房所出資裝置之北側鐵捲門一面、內廠房
    不鏽鋼門一面、東側鐵板牆等物，已因附合成為該廠房之重
    要部分，而歸屬於原不動產所有人曾瑞彬所有，並經丁○○
    拍定取得所有，詎庚○○為減少個人損失，竟基於毀損他人
    之物之犯意，於九十三年三月二十六日下午時分，僱用不知
    情之詹前忠，將前開鐵捲門、不鏽鋼門、鐵板牆拆卸取走，
    致使該廠房之門牆毀損不堪使用，足以生損害於丁○○。嗣
    因丁○○察覺，報警處理後，因而獲悉上情，事後庚○○業
    將該已拆卸取走之鐵捲門、不鏽鋼門、鐵板牆回復原狀。
二、案經被害人丁○○訴由臺中縣警察局霧峰分局報告臺灣臺中
    地方法院檢察署檢察官聲請簡易判決處刑。
    理    由
一、訊據被告丁○○矢口否認有何毀損他人之物之犯行，辯稱：
    伊原先向己○○承租之廠房，並無門牆等設備，係伊自行出
    資裝置鐵捲門、不鏽鋼門、鐵板牆，該鐵捲門、不鏽鋼門、
    鐵板牆應屬伊個人所有之物，並非告訴人丁○○所有，且伊
    承租當時不知道該廠房已經遭查封拍賣，後來要搬遷點交時
    ，是因為伊要搬動廠房內之大型貨櫃，不得不將該鐵捲門、
    不鏽鋼門等拆卸，以利貨櫃搬出，事後亦已將該鐵捲門、鐵
    板牆、不鏽鋼門等回復原狀，該廠房並無不堪使用之情形，
    告訴人丁○○應無任何損失云云。經查：
    （一）按拍賣之不動產，買受人自領得執行法院所發給權利
          移轉證書之日起，取得該不動產所有權，強制執行法
          第九十八條第一項前段定有明文。又按因繼承、強制
          執行、公用徵收或法院之判決，於登記前已取得不動
          產物權者，非經登記不得處分其物權，民法第七百五
          十九條定有明文。次按基於強制執行而取得不動產物
          權者，屬於民法第七百五十九條規定之範圍，一經法
          院發給所有權權利移轉證書，即發生取得不動產物權
          之效力，倘非更予處分，則不以登記為生效要件（最
          高法院五十六年台上字第一八九八號判例參照）。被
          告於九十三年三月二十日以其女兒劉佳樺名義，向陳
          麗環所承租之廠房，該廠房所在之土地及建物本身，
          係屬第三人曾瑞彬所有，於八十六年十二月二十二日
          經本院民事執行處查封，先後於九十三年九月一日、
          九十三年九月二十七日在該土地座落位置揭示拍賣公
          告，告訴人丁○○於九十三年十月七日拍定，經本院
          於九十三年十月八日發給不動產權利移轉證書等情，
          業據告訴人丁○○指述明確，並有被告提出之房屋租
          賃契約書一份（參照本院卷第十五至二二頁）為證，
          復經本院調閱九十二年度執字第五三０五一號強制執
          行卷宗核閱屬實，被告對此不爭執，因此，告訴人陳
          勝隆於九十三年十月八日取得不動產權利移轉證書之
          日起，即為該廠房之所有權人，應堪認定。
    （二）再者，按動產因附合而為不動產之重要成分者，不動
          產所有人取得所有權，民法第八百十一條定有明文。
          次按上訴人主張對系爭房屋曾加以裝修，縱屬真實，
          然其所購買之磚、瓦、塑膠板等，既因附合於債務人
          之不動產而成為系爭不動產之成分，無單獨所有權存
          在，自亦無足以排除強制執行之權利（最高法院五十
          六年台上字第二三四六號判例參照）。又按動產附合
          於不動產，而歸不動產所有人取得動產所有權者，須
          以動產因附合而成為不動產之重要成分為要件；所謂
          成為不動產之重要成分，係指此種結合具有固定性、
          繼續性，而未成為另一獨立之定著物而言（最高法院
          八十四年台上字第二六二五號判例參照）。被告為修
          繕該廠房而出資裝置北側鐵捲門一面、內廠房不鏽鋼
          門一面及東側鐵板牆等物，業據被告之選任辯護人宋
          永祥律師提出基裕有限公司估價單一份（參照本院卷
          第二三頁）為證，並經證人即基裕有限公司實際負責
          人戊○○於本院中證述屬實（參照本院卷第一一五頁
          ），核與被告供述情節相符，則該鐵捲門、不鏽鋼門
          、鐵板牆原係被告出資增設而為其所有之物，應堪置
          信。惟觀諸卷附之現場照片（參照本院卷第二四頁）
          所示，被告所裝置之鐵捲門、不鏽鋼門、鐵板牆已附
          合於該廠房上，屬於該廠房之重要成分，依據民法第
          八百十一條之規定，被告所有之前開鐵捲門、不鏽鋼
          門及鐵板牆等動產，已因附合而成為該廠房之重要成
          分，所有權即歸屬為不動產所有人即廠房拍定人之告
          訴人丁○○所有，被告自不得再行主張其為所有權人
          。因此，該鐵捲門、不鏽鋼門及鐵板牆於告訴人陳勝
          隆取得該廠房之不動產權利移轉證書之日即九十三年
          十月八日起，即屬於告訴人丁○○所有之物，並非被
          告個人所有之物，被告若有毀損之行為，即已該當於
          毀損他人之物之法律構成要件。
    （三）續以，按刑法第三百五十四條之毀損罪，以使所毀損
          之物，失其全部或一部之效用為構成要件（最高法院
          四十七年台非字第三四號判例參照）。又按上訴人告
          訴甲等之本意，原係謂其毀損階沿，雖稱階沿石仍舊
          完好，但該石既已築成階沿，一經起出，則完好之階
          沿，即被破壞，如果屬實，甲等即不能不負刑法第三
          百五十四條之罪責（最高法院二十九年上字第九七四
          號判例參照）。而毀損罪為結果犯，亦為即成犯，於
          犯罪結果發生時，犯罪即已完成，縱事後得回復被毀
          損之物之原狀，於犯罪之成立並無影響。被告所裝置
          之鐵捲門、不鏽鋼門及鐵板牆，業經與該鐵皮屋廠房
          結合成為一體，被告對此亦不爭執，合先敘明。又被
          告僱用不知情之詹前忠將該廠房之鐵捲門、不鏽鋼門
          拆卸取走之情，業據證人詹前忠於偵查中證述明確（
          參照偵查卷第四四頁），被告亦不否認，被告將該鐵
          捲門、不鏽鋼門及鐵板牆與該廠房分離，已使該鐵捲
          門、不鏽鋼門及鐵板牆喪失其應有之遮風避雨及防閒
          功能，並破壞該廠房之完整性，因而使得該廠房之一
          部效用喪失，自足以生損害於該物之所有人即告訴人
          丁○○，核與前開毀損罪類型中之「使失其一部之效
          用」者之構成要件相當。此觀諸該鐵捲門、不鏽鋼門
          及鐵板牆等附屬設備拆卸後之情狀，雖未使該廠房喪
          失其全部效用，卻已然造成使用上之障礙自明。縱使
          該鐵捲門、不鏽鋼門及鐵板牆事後經組裝之程序，仍
          得回復其被拆卸前之原狀，惟於回復原狀前，該失去
          鐵捲門、不鏽鋼門及鐵板牆之廠房已無法依正常方法
          使用。至於，被告辯稱該鐵捲門、不鏽鋼門及鐵板牆
          已經回復原狀，告訴人丁○○並無任何損失云云，揆
          諸前開判例意旨可知，毀損罪係屬即成犯，被告之毀
          損行為，在造成該廠房效用之一部喪失時，其毀損罪
          已然成立，殊不能以該鐵捲門、不鏽鋼門及鐵板牆仍
          舊完好，事後回復原狀，即謂該廠房並未遭受破壞。
          因此，被告毀損他人之物之情，應堪認定。
    （四）另以，按告訴人之告訴，係以使被告受刑事訴追為目
          的，是其陳述是否與事實相符，仍應調查其他證據以
          資審認（參照最高法院五十二年台上字第一三○○號
          判例意旨）。又按告訴人之陳述如無瑕疵，且就其他
          方面調查又與事實相符，固足採為科刑之基礎，倘其
          陳述尚有瑕疵，則在未究明前，自不得遽採為論罪科
          刑之根據；而所謂無瑕疵，係指被害人所為不利被告
          之陳述，與社會上之一般生活經驗或卷附其他客觀事
          證並無矛盾而言，至所謂就其他方面調查認與事實相
          符，非僅以所援用之旁證足以證明被害結果為已足，
          尤須綜合一切積極佐證，除認定被告確為加害人之外
          ，在推理上無從另為其他合理原因之假設而言（最高
          法院九十二年台上字第五五八０號著有裁判）。對於
          告訴人丁○○指訴被告毀損天車部分，被告雖曾於偵
          查中供稱天車係其所有（參照偵查卷第四三頁），然
          於本院中則否認有天車之存在。本院經調閱九十二年
          度執字第五三０五一號強制執行卷宗核閱結果，該廠
          房之查封、拍賣、點交過程中，均未提及有「天車」
          之存在，且依據告訴人丁○○所取得之不動產權利移
          轉證書之記載，其所拍定取得者，亦僅係針對系爭土
          地上所座落之建物，包括廠房、辦公室、涼棚、鐵架
          磚造、磚造、鐵架造二層等不動產部分，並未涵括廠
          房內之機器設備等動產部分，此有本院九十三年十月
          八日中院清民執九十二執九字第五三０五一號不動產
          權利移轉證書為憑，因此，告訴人丁○○所拍定取得
          者，應該不包括「天車」之動產在內。再者，被告雖
          於偵查中供稱「天車」係其所有之物，然並未承認有
          何毀損之行為，被告於本院中更堅詞否認有何「天車
          」之存在及毀損之行為，對於被告毀損「天車」之行
          為，依據現有事證，僅有告訴人丁○○之唯一指訴，
          並無其他相關佐證可資認定，而告訴人丁○○之指訴
          ，無非係以使被告受刑事訴追為目的，在無其他佐證
          之情況下，自難遽以採信為真實，是以，本院尚無僅
          憑告訴人丁○○之指訴，據以認定被告有何毀損「天
          車」之行為。
    （五）至於證人己○○及乙○○於本院中到庭證述之內容，
          僅能認定被告確實經由證人乙○○之仲介向證人陳麗
          環承租該廠房使用，而證人己○○、乙○○所為之其
          他證述內容，與被告被訴毀損之待證犯罪事實間，並
          無必然之證據關連性，尚難資為有利於被告之證據使
          用，附此敘明。另對於公訴人於本院中表示被告之毀
          損行為，有可能涉及刑法第三百五十三條之毀損他人
          建築物之罪嫌部分，惟按刑法第三百五十三條第一項
          之毀壞他人建築物罪，必須毀壞建築物之重要部分，
          足致該建築物之全部或一部失其效用，始能成立，若
          僅毀損其附屬之門窗等物，而該建築物尚可照舊居住
          使用者，只能依同法第三百五十四條毀損他人之物論
          處（最高法院三十年上字第四六三號判決參照）。被
          告所毀損者，係屬鐵捲門、不鏽鋼門及鐵板牆等物，
          對於建築物本身而言係屬附屬之物，並非建築物本身
          之構成體，且被告本身並無毀損該廠房之主觀犯意，
          其所為毀損鐵捲門、不鏽鋼門及鐵板牆等附屬設備之
          行為，應僅該當於刑法第三百五十四條之毀損他人之
          物罪，尚難論以刑法第三百五十三條第一項之毀損建
          築物罪，併此敘明。綜上所述，被告所辯，顯係事後
          卸責之詞，要難採信。本件事證已臻明確，被告犯行
          ，洵堪認定。
二、被告基於毀損他人之物之犯意，僱用不知情之詹前忠，拆卸
    取走告訴人丁○○所拍定取得之前開廠房之北側鐵捲門一面
    、內廠房不鏽鋼門一面及東側鐵板牆一面等物，足以生損害
    於告訴人丁○○，核其所為，係犯刑法第三百五十四條之毀
    損器物罪。被告利用不知情之詹前忠，為毀損之行為，為間
    接正犯。被告同時同地毀損鐵捲門、不鏽鋼門及鐵板牆之行
    為，其時間密接，所侵害法益同一，應為接續犯之包括一罪
    。爰審酌被告因事先不知該廠房已遭查封，而透過仲介承租
    使用，事後該廠房遭告訴人丁○○透過法院拍賣程序取得所
    有權，在法院執行點交過程中，被告為求降低損失，要求告
    訴人丁○○給予搬遷補償及履行期間，均不獲告訴人丁○○
    接受，以致被告乃於法院定期點交前，將其自行修繕裝置之
    鐵捲門等物品拆卸取走，以致觸犯刑法之毀損罪責，被告於
    本案中雖亦受有損害，然與告訴人丁○○並無因果關係存在
    ，被告之毀損行為，對於告訴人丁○○而言，即有不該，本
    院考量被告之犯罪動機，及犯罪後已將毀損之物回復原狀，
    降低告訴人丁○○之損失，以及告訴人丁○○係因民法物權
    編關於附合之規定，因而取得前開物品之所有權，認為被告
    之犯罪惡性較為輕微，惟因被告犯罪後，仍飾詞狡辯，否認
    犯行，未見悔悟等一切情狀，量處如主文所示之刑，並諭知
    易科罰金之折算標準，以示懲儆。
據上論斷，應依刑事訴訟法第四百五十二條、第二百九十九條第
一項前段，刑法第三百五十四條、第四十一條第一項前段，罰金
罰鍰提高標準條例第一條前段、第二條，判決如主文。
中　　華　　民　　國　　94　　年　　10　　月　　5 　　日
                  刑事第五庭    審判長法  官  賴恭利
                                      法  官  劉麗瑛
                                      法  官  巫淑芳
上正本證明與原本無異。
如不服本判決，應於送達後十日內向本院提出上訴狀（須附繕
本），上訴於臺灣高等法院臺中分院。
                                      書記官  王麗麗
中　　華　　民　　國　　94　　年　　10　　月　　5 　　日
附錄論罪科刑法條：
中華民國刑法第354條：
毀棄、損壞前二條以外之他人之物或致令不堪用，足以生損害於
公眾或他人者，處二年以下有期徒刑、拘役或五百元以下罰金。
